【裁判字號】    95,簡上,223
【裁判日期】    951002
【裁判案由】    毀損
【裁判全文】
臺灣桃園地方法院刑事判決             95年度簡上字第223號
上訴人即被告  丙○○
上列上訴人即被告因毀損案件，不服本院95年度壢簡字第201 號
，中華民國95年4 月17日第一審刑事簡易判決（聲請簡易判決處
刑案號：94年度偵字第7618號），提起上訴，經本院管轄之合議
庭改依第一審通常程序審理，判決如下：
    主  文
原判決撤銷。
丙○○無罪。
    理  由
一、聲請簡易判決處刑意旨略以：被告丙○○基於毀損之犯意，
    於民國94年1 月14日凌晨1 時30分許，在桃園縣楊梅鎮○○
    ○街2 巷6 號1 樓告訴人甲○租用之住處，持鐵棍砸毀甲○
    該住處之玻璃帷幕，致使該玻璃不堪使用，足生損害於甲○
    ，因認被告涉有刑法第354 條之毀損罪嫌。
二、按犯罪事實應依證據認定之，無證據不得認定犯罪事實；不
    能證明被告犯罪者，應諭知無罪之判決，刑事訴訟法第154
    條第2 項、第301 條第1 項分別定有明文。又告訴人之告訴
    ，係以使被告受刑事訴追為目的，是其陳述是否與事實相符
    ，仍應調查其他證據以資審認；事實之認定，應憑證據，如
    未能發現相當證據，或證據不足以證明，自不能以推測或擬
    制之方法，以為裁判基礎；認定不利於被告之事實，須依積
    極證據，苟積極證據不足為不利於被告事實認定時，即應為
    有利於被告之認定，更不必有何有利之證據；認定犯罪事實
    ，所憑之證據，無論直接或間接證據，其為訴訟上之證明，
    須於通常一般之人均不致於有所懷疑，而得確信其為真實之
    程度者，始得據之為有罪之認定，倘其證明尚未達到此一程
    度，而有合理性懷疑之存在時，即無從為有罪之認定（最高
    法院52年台上字第1300號、40年台上字第86號、30年上字第
    816 號、76年台上字第4986號判例要旨參照）。
三、本件檢察官認被告涉有刑法第354 條之毀損罪嫌，無非係以
    告訴人甲○、證人即居住於甲○上開住處之乙○○之證述及
    現場照片3 張為其主要論據。惟訊據被告丙○○則堅決否認
    有毀損之犯行，辯稱：甲○家的玻璃不是其所砸毀，其亦不
    知是何人所為等語。經查：
  (一)告訴人甲○於本院審理時雖具結證稱：當天我與乙○○在二
    樓書房討論事情，討論完後我回到自己的房間，然後我聽到
    砰的一聲，嚇了一跳，起身之後第一個動作是衝到陽台往下
    看，有看到被告，然後我就大叫，我叫完之後，我就回身把
    我女兒拉著，把門打開，我就喊說「孟先生，有人砸玻璃」
    ，然後我開門的時候，乙○○就衝出來，問我怎麼了，當時
    乙○○已經從二樓往下衝，但還沒有到一樓，是乙○○先到
    樓下門外，我在幾秒鐘後也到樓下門外云云（見本院95年9
    月18日審判筆錄第7 、8 、25頁），然證人乙○○於本院審
    理時則具結證稱：當天晚上差不多一點多的時候，我與甲○
    還在二樓書房討論事情，聽到很大的聲音，甲○就衝出去，
    衝到二樓往一樓的樓梯口，甲○說她有看到有人敲玻璃，這
    個時候我人還在書房，然後我就衝出去了，衝到甲○房間裡
    的陽台往外看，看到被告在砸玻璃，後來我就進到屋裡然後
    下樓，甲○當時已經在樓下，我確定只有我自己跑去甲○房
    間的陽台看，但甲○沒有跟我一起去看，她往樓下跑云云（
    見同上筆錄第15至17頁及第23至24頁）。互核告訴人與證人
    之上開證詞，其二人就(1)初聽聞砸玻璃之聲響時，甲○究係
    在其自己房間抑或在書房，(2)究係何人衝至甲○房內之陽台
    探頭往下查看，(3)究係何人衝至樓梯口，(4)究係何人先到達
    一樓等情節，所述內容可謂全然不同，因之，告訴人甲○與
    證人乙○○之前開證詞自難遽予採信，從而，尚無法憑認甲
    ○與乙○○確實親見玻璃遭人砸毀之過程。
  (二)此外，參酌證人乙○○於本院審理時證稱：我往下看時，看
    到被告敲第三片玻璃，但是被告的頭沒有抬起來，我只能看
    到額頭的部分等語（見同上筆錄第24頁），及告訴人甲○於
    本院審理時證稱：「（被告當時有抬頭讓你看到全貌嗎？）
    旁邊有燈，然後他砸的時候，舉起東西有斜度」等語（見同
    上筆錄第25頁），足見乙○○及甲○或僅看見嫌犯之額頭，
    或僅透過有限之角度瞥見嫌犯之面貌，而均未看清嫌犯之完
    整容貌，因之，縱認證人乙○○及告訴人甲○果各自在甲○
    房間內之陽台看見敲擊玻璃之嫌犯，然因乙○○及甲○既均
    未看見嫌犯清楚、完整之容貌，則其二人所證稱係親見被告
    毀損玻璃云云，顯未達於通常一般之人均不致有所懷疑，而
    得確信其為真實之程度。
  (三)再者，甲○與乙○○雖一致證稱嫌犯係穿著白色上衣及深色
    長褲，與被告當日所著服飾相同云云，然白色上衣及深色長
    褲係現今社會上極為普遍之穿著，縱認甲○與乙○○所言非
    虛，依一般經驗法則及論理法則，亦難僅憑被告當日之穿著
    與砸毀玻璃之嫌犯同為白色上衣及深色長褲，即率予認定被
    告為毀損玻璃之行為人。至甲○與乙○○固又一致證稱嫌犯
    係持長約九十餘公分之鐵器敲擊玻璃云云，惟由乙○○於本
    院審理時證稱：案發後我請甲○報警，警方到現場時，我有
    告訴警察是某間房屋之屋主持長長的鐵器砸的，請警察要屋
    主下來，警察有上樓叫被告下樓，但警察下來時我並沒有看
    到警察有拿東西下來等語（見同上筆錄第22、27頁）觀之，
    乙○○既已向警方具體表明犯罪嫌疑人之身分及持用之工具
    ，而警方亦已上樓瞭解狀況，衡情警方自會針對乙○○所指
    稱之毀損工具加探知詢查，是本件警方於下樓時既無所獲，
    顯無積極證據足資證明被告擁有如甲○或乙○○所稱之上開
    鐵器，因之，縱採信甲○及乙○○此部分證述，亦僅能證明
    嫌犯係使用九十餘公分之鐵器砸毀玻璃，尚不得據此憑認被
    告即為持鐵器毀損玻璃之人。
四、綜上論述，尚難認被告丙○○所辯係虛構之詞，本件公訴意
    旨所憑事證尚無從形成被告有罪論斷之確信，此外，復查無
    其他積極事證足以證明被告確有公訴人所指之毀損犯行，自
    屬不能證明其犯罪，揆諸首揭法條、判例要旨及說明，應諭
    知被告無罪之判決。原審遽為被告有罪之諭知，稍有未洽，
    被告上訴意旨指摘原審判決不當，為有理由，自應由本院將
    原審判決撤銷改判。又本件檢察官原聲請以簡易判決處刑，
    惟經本院認有刑事訴訟法第451 條之1 第4 項但書第3 款之
    情形，因此改依第一審通常程序審理，並為被告無罪之諭知
    。
據上論斷，應依刑事訴訟法第452 條、第455 條之1 第3 項、第
369 條第1 項前段、第301 條第1 項，判決如主文。
本案經檢察官許曉微到庭執行職務。
中    華    民    國    95    年    10    月    2     日
                刑事第十一庭  審判長法  官  蔡榮澤
                                    法  官  何俏美
                                    法  官  魏于傑
上正本證明與原本無異。
如不服本判決，得於收受判決後10日內，向本院提出上訴狀。
                                    書記官  林怡君
中    華    民    國    95    年    10    月    11    日


司法院資訊處製作；財團法人民間司法改革基金會備份。
